臺灣高等法院臺中分院民事裁定
111年度抗字第98號
抗  告  人  陳黃綉合

            陳柔穎  
            陳水雷  
            陳淑卿  

            陳瑩真  
上列抗告人因與相對人陳永欽、富喬克投資有限公司間確認股權
買賣契約無效事件，對於中華民國110年12月15日臺灣臺中地方
法院110年度訴字第2894號裁定提起抗告，本院裁定如下：
    主  文
抗告駁回。
抗告訴訟費用由抗告人負擔。
    理  由
一、按公同共有債權人起訴請求債務人履行債務，係公同共有債
    權之權利行使，非屬回復公同共有債權之請求，尚無民法第
    821條規定之準用；而應依同法第831條準用第828條第3項規
    定，除法律另有規定外，須得其他公同共有人全體之同意，
    或由公同共有人全體為原告，其當事人之適格始無欠缺（最
    高法院104年度第3次民事庭會議㈠決議參照）。是公同共有
    人倘係基於公同共有法律關係為請求者，仍屬固有之必要共
    同訴訟，應由公同共有人全體起訴，當事人之適格始無欠缺
    （最高法院100年度台上字第1723號民事判決意旨參照）。
    次按訴訟標的對於數人必須合一確定而應共同起訴，如其中
    一人或數人拒絕同為原告而無正當理由者，法院得依民事訴
    訟法第56條之1第1項規定，依原告聲請以裁定命其於一定期
    間內追加為原告。該拒絕之人如有正當理由時，法院固不得
    命其追加，惟須追加結果與該拒絕之人本身之法律上利害關
    係相衝突，亦即將使該拒絕之人在私法上之地位，受不利益
    之影響者，始得謂其拒絕有正當理由。
二、抗告人陳黃綉合、陳柔穎、陳水雷、陳淑卿、陳瑩真（下合
    稱陳黃綉合等5人）抗告意旨略以：相對人富喬克投資有限
    公司（下稱富喬克公司）於民國109年6月5日以新臺幣125萬
    元，向伊等及相對人陳永欽之被繼承人陳○○購買第三人○○工
    業股份有限公司600股股份（下稱系爭股權），並於同年月1
    0日給付全部買賣價金予陳○○。陳永欽為貪圖陳○○之遺產，
    始指述富喬克公司與陳○○間上開買賣係屬通謀虛偽交易而提
    起本案訴訟，故伊等不同意追加為原告，原法院裁定命追加
    伊等為原告，顯有違誤云云。
三、經查：
　㈠陳永欽於原法院以富喬克公司為被告，主張系爭股權為陳○○
    所有，陳○○於109年6月5日與富喬克公司通謀虛偽買賣隱藏
    借名登記法律關係，將系爭股權借名登記於富喬克公司名下
    ，嗣陳○○於110年4月5日死亡，系爭股權借名登記關係即告
    終止，且系爭股權應由陳○○之全體繼承人繼承而公同共有，
    依終止借名登記、民法第179條規定及繼承法律關係，求為
    確認系爭股權之買賣契約無效，並命富喬克公司將系爭股權
    移轉返還予全體繼承人公同共有之判決等語（見原法院卷13
    -17頁）。惟因陳○○之遺產尚未分割（見原法院卷145頁），
    則上開借名登記物返還請求權之債權，應屬陳○○之全體繼承
    人公同共有，陳永欽係基於繼承之公同共有法律關係，為公
    同共有債權之權利行使，依前揭說明，除法律另有規定外，
    須得其他共有人全體之同意，或由公同共有人全體為原告，
    其當事人之適格始無欠缺。陳黃綉合等5人為陳○○之繼承人
    ，未拋棄繼承等情，有繼承系統表、戶籍謄本、繼承事件公
    告查詢可憑（見原審卷19、49-63頁），是原法院依民事訴
    訟法第56條之1第1項規定，裁定命陳黃綉合等5人應於裁定
    送達後5日內追加為原告，逾期未追加者，視為一同起訴，
    於法並無不合。
　㈡陳黃綉合等5人雖於原法院具狀陳明不同意追加為原告，並於
    本院具狀陳稱富喬克公司與陳○○間就系爭股權確有買賣關係
    存在，其等不同意對富喬克公司提起本案訴訟等語。惟本件
    訴訟有追加陳黃綉合等5人為共同原告，或經陳黃綉合等5人
    同意之必要，已如前述，陳黃綉合等5人上開拒絕原因，應
    係就系爭股權有無借名登記於富喬克公司名下，而為不同主
    張，然此可待訴訟中調查認定，尚難據以認定追加陳黃綉合
    等5人為原告之結果，將使其私法上之地位受不利益之影響
    。至最高法院108年度台上字第1512號判決意旨謂「原告於
    原訴之訴訟程序中，自行追加原非當事人之人為原告，尚須
    該人有起訴之意思，同意擔任共同原告，始得為之，倘其拒
    絕同為原告，揆諸上開規定，仍不得逕將其列為追加原告」
    ，係指在拒絕同為原告之情況下，不得未經裁定而直接將之
    列為追加原告，陳黃綉合等5人以上開最高法院判決，主張
    原法院不得裁定其等為追加原告，尚有誤會。從而，抗告論
    旨執此指摘原裁定不當，求予廢棄，為無理由。
四、據上論結，本件抗告為無理由，爰裁定如主文。 
中　　華　　民　　國　　111 　年　　2 　　月　　25　　日
                          民事第八庭    
                              審判長法　官  杭起鶴
                                    法　官  吳國聖
                                    法　官  黃裕仁
正本係照原本作成。
不得再抗告。
                                    書記官  王麗珍
　　　　　　　　　　　　　　　　　　　
中　　華　　民　　國　　111 　年　　3 　　月　　1 　　日